臺灣南投地方法院民事判決
                                      109年度訴字第436號
原      告  益新營造工程有限公司

法定代理人  莊閔鈞  
訴訟代理人  林道啟律師
複  代理人  蔡碩毅  
被      告  山力石材企業有限公司

法定代理人  曾美足  
被      告  鴻達隆鋼鐵股份有限公司

法定代理人  吳進步  
被      告  吳溪彬即順彬建材行


            黃順興  

            財政部中區國稅局

法定代理人  吳蓮英  
訴訟代理人  施怡慈  
            羅慧婷  
被      告  苗栗縣政府稅務局

法定代理人  黃國樑  
被      告  勞動部勞工保險局

法定代理人  鄧明斌  
被      告  衛生福利部中央健康保險署

法定代理人  李伯璋  



被      告  華南商業銀行股份有限公司

法定代理人  張振芳  
訴訟代理人  溫妍媛  
上列當事人間第三人異議之訴事件，本院於民國110年8月18日言
詞辯論終結，判決如下：
    主  文
原告之訴駁回。
訴訟費用由原告負擔。
    事實及理由
壹、程序事項：
一、訴狀送達後，原告不得將原訴變更或追加他訴，民事訴訟法
    第255條第1項本文定有明文。經查：本件原告於民國109年1
    0月12日起訴時，僅以山力石材企業有限公司（下稱山力公
    司）為被告；嗣於起訴狀送達前之109年10月19日以民事第
    三人異議之訴追加起訴狀，追加鴻達隆鋼鐵股份有限公司（
    下稱鴻達隆公司）、吳溪彬即順彬建材行（下稱吳溪彬）、
    黃順興、財政部中區國稅局（下稱中區國稅局）、苗栗縣政
    府稅務局（下稱苗栗稅務局）、勞動部勞工保險局（下稱勞
    保局）、衛生福利部中央健康保險署（下稱健保署）、華南
    商業銀行股份有限公司（下稱華南銀行）為共同被告（見本
    院卷第15、35頁之收文戳章、第59至74頁之送達回證），於
    法尚無不合，先予敘明。
二、本件除被告中區國稅局外之其餘被告，均經合法通知，未於
    言詞辯論期日到場，核無民事訴訟法第386條所列各款情形
    ，爰依原告之聲請，由其一造辯論而為判決。
貳、實體事項：
一、原告起訴主張：
  ㈠被告山力公司為訴外人宏衡營造股份有限公司（下稱宏衡公
    司）之債權人，執臺灣苗栗地方法院苗院傑107司執讓18278
    字第33561號債權憑證〔內容為：應給付新臺幣（下同）200
    萬元，及自107年4月10日起至清償日止按週年利率百分之6
    計算之利息，及執行費1萬9,769元〕為執行名義，並以宏衡
    公司對訴外人南投縣政府所享有「南投市貓羅溪人行景觀橋
    樑新建工程」（下稱系爭工程）之工程款及相關債權（下稱
    系爭工程款債權）、「南投市平山坑排水箱涵設施工程」之
    工程款及相關債權（下稱平山坑工程款債權）作為執行標的
    物，向本院聲請對宏衡公司強制執行，經本院以108年度司
    執字第1856號清償借款強制執行事件（下稱系爭執行事件）
    受理在案。其餘被告亦為宏衡公司之債權人，亦有以系爭工
    程款債權作為執行標的物之其他強制執行事件存在，遂由本
    院民事執行處將之與系爭執行事件併案執行 。
  ㈡然宏衡公司已將系爭工程分包、系爭工程款債權設定權利質
    權予協力廠商即原告、訴外人泰富預拌混凝土股份有限公司
    （下稱泰富公司）、竹榮鋼鐵工業股份有限公司（下稱竹榮
    公司）等3人，並於107年2月26日簽立有分包契約書、質權
    設定契約書（下稱系爭分包契約、系爭質權設定契約），且
    有依約完成公認證，並經南投縣政府同意。是而，原告就系
    爭執行事件及併案執行事件之執行標的物即系爭工程款債權
    ，享有足以排除強制執行之權利質權（下稱系爭質權）。
　㈢爰依強制執行法第15條規定，提起本件訴訟，並聲明：本院1
    08年度司執字第1856號、109年度司執字第8172號、109年度
    司執字第20102號強制執行事件，就宏衡公司對南投縣政府
    之系爭工程款債權（工程名稱：南投市貓羅溪人行景觀橋樑
    新建工程）所為之強制執行程序，應予撤銷。
二、被告部分：
　㈠被告黃順興固未於言詞辯論期日到場，然曾準備程序期日到
    場抗辯略以：
  ⒈原告與宏衡公司係於107年2月26日簽立系爭分包契約、系爭質權設定契約，惟被告黃順興於106年12月5日、107年2月12日即已取得宏衡公司所簽發之支票2紙（面額為23萬8,900元、43萬9,800元；到期日為107年3月28日、107年4月30日），是被告黃順興對宏衡公司之債權及強制執行，當不受原告與宏衡公司所嗣後簽立前開契約之影響。
　⒉前開質權設定契約，未經公認證，且未經南投縣政府同意；
    況該約簽立前，宏衡公司即已發生大量退票情事，是系爭質
    權設定應屬無效。
　⒊系爭質權設定契約，乃原告與宏衡公司間之約定，且質權設
    定並無公示資料可資查詢，第三人即被告黃順興無從知悉契
    約之存在及內容，當不受該契約之拘束。
　⒋爰聲明：如主文第1項所示。
　㈡被告中區國稅局抗辯略以：
　⒈宏衡公司因積欠營利事業所得稅507萬0,248元，經被告中區國稅局竹南稽徵所（下稱竹南稽徵所）移送法務部行政執行署新竹分署（下稱行政執行署新竹分署）強制執行，經該署以107年營所稅執專字第53375號營利事業所得稅行政執行事件受理在案。復因同以系爭工程款債權為執行標的物，故經該署於109年3月3日以竹執忠108年營所稅執特專字第00067037號函請本院民事執行處合併執行。
　⒉宏衡公司於107年1月16日已因財務問題，而遭停業處分，致
    無法繼續施工；且南投縣政府於同年月31日即已對宏衡公司
    為第4次付款，而已給付近8成之工程款，系爭工程款債權餘
    額當無可能高達3,800萬元；嗣宏衡公司始於107年2月26日
    與原告、泰富公司、竹榮公司共同簽立系爭分包契約、質權
    設定契約，顯不合於常理，屬通謀虛偽之意思表示，是系爭
    質權設定應屬無效。
　⒊前開質權設定契約，未經南投縣政府正式行文同意，是系爭
    質權設定應屬無效。　
　⒋原告亦未舉證其對債務人宏衡公司間債權（即系爭質權之被
    擔保債權）是否存在、已受償金額、所餘金額為何。
　⒌爰聲明：如主文第1項所示。　
  ㈢被告苗栗稅務局固未於準備程序及言詞辯論期日到場，然曾
    提出答辯狀抗辯略以：　
  ⒈宏衡公司因積欠被告苗栗稅務局107及108年度之地價稅款暨滯納金合計9萬0,454元，經被告苗栗稅務局移送行政執行署新竹分署強制執行，為該署受理在案。復因同以系爭工程款債權為執行標的物，故經該署於109年3月3日以竹執忠108年營所稅執特專字第00067037號函請本院民事執行處合併執行。
  ⒉系爭質權設定契約，未經公認證，且未經南投縣政府同意，
    是系爭質權設定應屬無效。
  ⒊爰聲明：如主文第1項所示。
  ㈣被告健保署固未於準備程序及言詞辯論期日到場，然曾提出
    答辯狀抗辯略以：
　⒈宏衡公司因積欠健保費，經被告健保署移送行政執行署新竹分署強制執行，為該署受理在案。復因同以系爭工程款債權為執行標的物，故經該署於109年3月3日以竹執忠108年營所稅執特專字第00067037號函請本院民事執行處合併執行。
　⒉嗣經本院於系爭執行事件中，以109年3月13日投院明108司執
    謙字第1856號執行命令，扣押系爭工程款164萬4,824元，並
    於109年8月28日以投院明108司執謙字第1856號函，編執行
    金額分配表，被告健保署則獲分配1萬0,896元。
　⒊南投縣政府於收受前開扣押命令時，並未以系爭工程款債權
    已設有系爭質權為由提出異議，且原告亦未提出南投縣政府
    同意設定系爭質權之書面，故系爭質權設定契約，未經南投
    縣政府同意，系爭質權設定應屬無效
　⒋爰聲明：如主文第1項所示。　
  ㈤被告華南銀行固未於準備程序及言詞辯論期日到場，然曾提
    出答辯狀抗辯略以：
　⒈原告未於系爭執行事件之分配期日1日前，聲明參與分配，不
    得訴請撤銷執行程序。
　⒉至南投縣政府於收受前開收取命令後，向本院提出工程款，
    即屬向出質人為清償；又依民法第907條規定，清償時應得
    出質人或質權人之同意，故南投縣政府向本院提出工程款時
    ，自應先取得質權人即原告之同意，然卻未為之，致原告未
    能於分配期日1日前，聲明參與分配，應自行向南投縣政府
    請求損害賠償，始屬正辦。
　⒊爰聲明：如主文第1項所示。　　　
　㈥被告山力公司、鴻達隆公司、吳溪彬、勞保局未於準備程序期日及言詞辯論期日到場，亦未提出任何書狀為何聲明或陳述。 
三、本院之判斷：
　㈠系爭工程債權之執行狀況：
  ⒈被告山力公司為本院108年度司執字第1856號（即系爭執行事
    件）、109年度司執字第13207號強制執行事件之債權人；被
    告鴻達隆公司為本院107年度司執全助字第24號強制執行事
    件之債權人；被告吳順彬為本院109年度司執字第8172號強
    制執行事件之債權人；被告黃順興為本院109年度司執字第2
    0102號強制執行事件之債權人；被告苗栗稅務局、中區國稅
    局、勞保局、健保署為本院109年度司執字第5560號強制執
    行事件之債權人；被告華南銀行為109年度司執助字第91號
    強制執行事件之債權人。前開各該強制執行事件之債務人均
    為宏衡公司，並經以系爭工程款債權為執行標的物，是前開
    109年度司執字第13207號、第8172號、第20102號、第5560
    號、司執助字第91號強制執行事件（下稱系爭併案執行事件
    ），遂與本院108年度司執字第1856號強制執行事件併案執
    行，前開107年度司執全助字第24號強制執行事件（下稱系
    爭調卷執行事件），亦經本院108年度司執字第1856號強制
    執行事件調卷執行等節，為兩造所未爭執，且經本院調取並
    核閱前開各該案號之卷宗屬實，堪認為真實。
　⒉本院民事執行處於108年1月19日以108司執謙字第1856號就系
    爭工程款債權及系爭平山坑工程款債權核發「扣押命令」（
    內容為：前開二債權在前開執行名義所示之債權金額範圍內
    ，禁止宏衡公司為收取及南投縣政府為清償），並於同年月
    22日送達南投縣政府；嗣於109年3月13日對系爭工程款債權
    核發「支付轉給命令」（內容為：系爭工程款債權在164萬4
    ,824元範圍內，南投縣政府應向本院為支付）；南投縣政府
    於109年5月27日依前開支付轉給命令將系爭工程款債權中之
    164萬4,824 元支付予本院；本院民事執行處於109年7月14
    日函命各債權人即被告陳報債權後，繼於109年8月28日函送
    分配表與各債權人即被告，並定於109 年10月13日10時實行
    分配等事實，亦為兩造所未爭執，且經本院調取並核閱系爭
    強制執行事件之卷宗屬實，堪認為真實。
　㈡系爭質權之設定狀況：　
　  宏衡公司於107年2月26日與原告、泰富公司、竹榮公司等3
    人簽立系爭分包契約、系爭質權設定契約，記載宏衡公司將
    對南投縣政府所承攬之系爭工程分包、對南投縣政府所享有
    之系爭工程款債權設定權利質權給原告、泰富公司、竹榮公
    司等3人。宏衡公司於107年2月26日以宏字第106035號函將
    前情通知南投縣政府，並檢附系爭分包契約書、系爭質權設
    定契約書影本，經南投縣政府於107 年2 月27日收受(即原
    證一)等事實，有原告及南投縣政府所提出之宏衡公司107年
    2月26日函暨其上南投縣政府收文戳章、分包設定契約、質
    權設定契約等件在卷可稽查（見本院卷第19、21、23、175
    至179、213至216頁），復為兩造所未爭執（見本院卷第309
    、347至363頁），堪認為真實。
  ㈢原告主張宏衡公司已將系爭工程款債權設定質權予原告，且
    經公認證，並經南投縣政府同意，是系爭質權設定應屬有效
    ；原告對系爭執行暨併案執行等事件之執行標的物，有足以
    排除強制執行之權利，自得依強制執行法第15條第三人異議
    訴訟之規定，請求撤銷就系爭工程款債權所為之強制執行程
    序等等；為被告所否認，並以前詞置辯。是本院應審酌者厥
    為：⒈系爭質權之設定，是否為通謀虛偽意思表示？⒉系爭質
    權之設定，是否經公認證，且經南投縣政府正式行文同意？
    ⒊系爭質權之設定，對被告是否有效？⒋系爭質權所擔保之債
    權，是否存在？金額為何？⒌原告請求撤銷就系爭工程款所
    為強制執行，有無理由？茲分述如後。　　
 ㈣系爭質權之設定，非通謀虛偽意思表示：
  ⒈按表意人與相對人通謀而為虛偽意思表示者，其意思表示無
    效，民法第87條第1項定有明文。所謂「通謀虛偽意思表示
    」，乃指表意人與相對人互相故意為非真意之表示而言，故
    相對人不僅須知表意人非真意，並須就表意人非真意之表示
    相與為非真意之合意，始為相當（最高法院51年度台上字第
    215號判決意旨參照）。是雙方通謀而為虛偽意思表示所設
    定抵押權，依前開規定，乃當然無效（最高法院50年度台上
    字第547號、52年度台上字第722號判決意旨參照）。次按第
    三人主張表意人與相對人通謀而為虛偽意思表示者，該第三
    人應負舉證之責（最高法院48年度台上字第29號判決意旨參
    照）。
  ⒉被告中區國稅局辯稱：系爭質權之設定，為通謀虛偽意思表
    示，應屬無效等等，為原告所否認，自被告中區國稅局就此
    事實負舉證之責。經查：
　⑴被告中區國稅局辯稱宏衡公司於107年1月16日遭主管機關為
    停業處分，致無法就系爭工程繼續施工之事實，業經原告於
    準備程序時為自認（見本院卷第308頁），應以之為真實。
　⑵依原告提出南投縣政府與宏衡公司暨原告3方所簽立之契約承
    擔契約書、南投縣政府107年6月1日府工土字第1070121905
    號函記載：宏衡公司承攬南投縣政府發包系爭工程未施工部
    分，該府同意以宏衡公司委由原告繼續施作完成等語明確（
    見本院卷第197、323頁）。再者，原告因接手系爭工程之後
    續工程，而對南投縣政府間提起訴訟，經本院以109年度建
    字第10號給付工程款事件繫屬中，業經本院調取並核閱該事
    件卷宗屬實；從而，原告主張宏衡公司因其無法繼續施工，
    遂將系爭工程之後續工程，分包予原告接續完成，且為確保
    原告能取得工程款，始將系爭工程款債權，設定權利質權予
    原告等事實，與前開證據資料互核相符，且與常理無違，堪
    認為真實。
　⑶至被告中區國稅局固辯稱宏衡公司於107年1月16日因遭停業
    處分而無法繼續施工，系爭工程之後續工程無法完成，自未
    能取得系爭工程款債權之餘款；且南投縣政府於同年月31日
    已對宏衡公司為第4次付款，業給付近8成之工程款，所餘工
    程款，當不可能高達3,800萬元（原告部分高達1,201萬2,41
    5元）；足認系爭質權之設定，有違常理，乃通謀虛偽之意
    思表示等等。然而，系爭工程之後續工程，非不得由他人接
    續完成，且契約金額暨擔保範圍，非不得由當事人自行約定
    ，況系爭工程之後續工程，確有分包予原告接續完成，已認
    定如前；是原告前開推論，稍嫌速斷，所為抗辯，尚不足使
    本院認系爭質權之設定，於宏衡公司與原告間欠缺設定之真
    意，有通謀虛偽意思表示之情況存在。
　⒊基上，堪認系爭質權之設定，應具設定之真意，非屬通謀虛
    偽之意思表示，自不得依前開規定，逕認無效。
  ㈤系爭質權之設定，業經認證，惟未經南投縣政府同意：
　⒈按稱權利質權者，謂以可讓與之債權或其他權利為標的物之
    質權。以債權為標的物之質權，其設定應以書面為之。權利
    質權之設定，除依本節規定外，並應依關於其權利讓與之規
    定為之，民法第900條、第904條第1項、第902條定有明文。
    次按附停止條件之法律行為，於條件成就時，發生效力，民
    法第99條第1項定有明文。至所謂條件，係當事人以將來客
    觀上不確定事實之成就或不成就，決定法律行為效力之發生
    或消滅之一種附款(最高法院92年度台上字第2807號判決意
    旨參照)。再按所謂默示之意思表示，係指依表意人之舉動
    或其他情事，足以間接推知其效果意思者而言，若單純之沉
    默，則除有特別情事，依社會觀念可認為一定意思表示者外
    ，不得謂為默示之意思表示(最高法院110年度台上字第39號
    、109年度台上字第1032號判決意旨參照)。
　⒉經查：
　⑴依宏衡公司與原告間就系爭質權之設定，簽立有系爭質權設
    定契約書，業如前述；復依該質權設定契約書記載：本契約
    須經公認證單位依法完成公認證手續後，並經南投縣政府正
    式行文同意後始生效力等語明確（見本院卷第23、176、213
    頁）；且就系爭質權之設定，應完成公認證手續，並經南投
    縣政府正式行文同意乙節，原告亦未爭執；從而，足認宏衡
    公司與原告間約定，就系爭質權之設定，設有完成公認證手
    續、南投縣政府正式行文同意之停止條件，於該條件均成就
    時，質權設定始生效力。
　⑵依原告當庭提出暨南投縣政府提供之系爭質權設定契約書，
    背面確實蓋有本院公證處之認證戳章，其內並有公證人之簽
    名暨印章（見本院卷第177、214頁），足認系爭質權設定契
    約書，確已完成認證手續。至被告黃順興、苗栗稅務局辯稱
    未經完成公認證手續等等，容有誤會。
　⑶依南投縣政府109年12月1日府工土字第1090258124號函表示
    ：系爭質權設定契約書，經該府會辦府內各單位後，仍有不
    同意見，故該府並未行文同意宏衡公司所檢附之質權設定契
    約書等語明確（見本院卷第173頁）。再依南投縣政府110年
    5月19日府工土字第1100116643號函表示：該府並未依系爭
    質權設定契約書約定，將系爭工程款匯入原告金融帳戶，且
    該府尚未同意系爭質權設定書等語明確（見本院卷第341頁
    ）。可知，該府並未正式行文明示同意系爭質權之設定。
　⑷至原告主張南投縣政府已允許原告接續宏衡公司完成系爭工
    程之後續工程，自亦允許原告就系爭工程款債權設定權利質
    權等等。然而，依原告提出南投縣政府與宏衡公司暨原告3
    方所簽立之契約承擔契約書、南投縣政府107年6月1日府工
    土字第1070121905號函記載：宏衡公司承攬南投縣政府發包
    系爭工程未施工部分，南投縣政府同意以宏衡公司委由原告
    繼續施作完成等語（見本院卷第197、323頁），固可證明南
    投縣政府確有同意原告接續宏衡公司完成系爭工程之後續工
    程；惟該契約書、該函亦記載：宏衡公司已施作尚未請款之
    工程款、原告繼續施作之工程款，均由原告出具發票向南投
    縣政府請款；宏衡公司已施作工程倘有瑕疵，應由原告負責
    修繕；宏衡公司之權利義務，均由原告概括承受；該府同意
    原告承擔系爭工程合約內所有權利義務等語明確（見本院卷
    第197、323頁），可知南投縣政府係同意原告以承接系爭工
    程契約權利義務之方式，使原告接續宏衡公司完成系爭工程
    之後續工程，並允原告逕向南投縣政府請求系爭工程款債權
    ，尚非同意原告以就系爭工程款債權設定質權甚明。從而，
    尚難憑南投縣政府有正式行文同意原告接續宏衡公司完成系
    爭工程之後續工程，即認有默示同意系爭質權之設定。
　⑸基上，系爭質權之設定，設有完成公認證手續、南投縣政府
    正式行文同意之停止條件，雖經完成認證手續，然未經南投
    縣政府正式行文（明示或默示）同意，停止條件尚未成就，
    是系爭權利質權之設定，自尚未生效。
  ㈥系爭質權之設定，對被告亦不生效力：
  ⒈按就債務人對於第三人之金錢債權為執行時，執行法院應發
    扣押命令禁止債務人收取或為其他處分，並禁止第三人向債
    務人清償；前開命令，送達於第三人時發生效力，強制執行
    法第115條第1項、第118條第2項本文。次按實施查封後，債
    務人就查封物所為移轉、設定負擔或其他有礙執行效果之行
    為，對於債權人不生效力，同法第51條第2項定有明文。再
    按執行債務人或第三人如有違反扣押命令，對於執行債權人
    不生效力，若為有礙執行效果之行為，類推適用同法第51條
    第2項之規定，對於執行債權人自不生效力（最高法院94年
    度台上字第1719號判決意旨參照）。
  ⒉次按對於已開始實施強制執行之債務人財產，他債權人再聲
    請強制執行者，已實施執行行為之效力，於為聲請時及於該
    他債權人，應合併其執行程序，強制執行法第33條定有明文
    ，乃採取禁止雙重查封（扣押），而將後執行程序合併前執
    行程序之立法例（見法院辦理民事執行實務參考手冊上冊第
    303頁）。又先後之執行程序，如均為金錢請求之強制執行
    ，不問係終局執行或保全執行(例如假扣押)，均有前開強制
    執行法第33條之適用（見辦理強執行事件應行注意事項第18
    點第2款）。準此，對於已實施假扣押之債務人財產（或債
    權），他債權人再聲請實施假扣押時，就該財產已實施假扣
    押之效力，及於該他債權人，對於該他債權人發生潛在之查
    封（或扣押）效力，而合併於先執行程序（最高法院104年
    度台抗字第598號裁定意旨參照）。倘依假扣押查封（或扣
    押）財產（或債權）後，再有終局執行之情，終局執行不得
    再為查封，然得就假扣押查封（或扣押）標的物實施拍賣（
    或支付轉給），且依地方法院民事執行處併案調卷及囑託執
    行參考要點之相關規定，假扣押債權人亦可發生參與分配之
    效力，其受分配金額，應與提存（見前開手冊上冊第305頁
    ）。
  ⒊經查：
  ⑴被告鴻達隆公司於本院107年度司執全助字第24號強制執行事
    件中（即系爭調卷執行事件）中，聲請以系爭工程款債權作
    為執行標的物，經本院民事執行處於107年3月22日核發扣押
    命令（就系爭工程款債權，禁止宏衡公司為收取或其他處分
    及南投縣政府為清償），並於107年3月23日送達於南投縣政
    府，有系爭調卷執行事件卷內之扣押命令及送達回證在卷可
    查。從而，前開扣押命令於107年3月23日發生效力，宏衡公
    司於斯時起對系爭工程款債權即不得為收取或處分，倘有違
    反，對債權人自不生效力。
  ⑵系爭調卷執行事件、系爭執行事件、系爭併案執行事件均係
    以系爭工程款債權為執行標的物，是系爭調卷執行事件所為
    之扣押命令效力，除及於債權人即被告鴻達隆公司外，亦及
    於系爭執行事件、系爭併案執行事件之債權人即其餘被告，
    而發生潛在之扣押效力，而合併於先執行程序（即系爭調卷
    執行事件）。是原告主張各債權人係嗣後始取得對宏衡公司
    之執明名義等等，容有誤會。
  ⑶是以，縱認系爭質權之設定，經南投縣政府正式行文同意，
    而停止條件成就，惟該府係於107年6月1日始以函文表示同
    意，並於同年7月間始簽立之契約承擔契約書（見本院卷第1
    97、323頁），是停止條件於斯時始能認為成就，系爭質權
    之設定於斯時始能生效。然而，前開扣押命令於107年3月23
    日即發生效力，宏衡公司於斯時起對系爭工程款債權即不得
    為收取或處分，且前開扣押命令之效力，應及於全體被告，
    惟系爭質權之設定，於107年6月1日始發生效力，已違反前
    開扣押命令，對債權人即被告自不生效力。是原告主張系爭
    權利質權之設立，係於107年2月26日生效，而在前開假扣押
    之先，自屬有效等等，容有誤會。
  ㈦原告請求撤銷就系爭工程款所為強制執行，並無理由：
  ⒈按第三人就執行標的物有足以排除強制執行之權利者，得於
    強制執行程序終結前，向執行法院對債權人提起異議之訴，
    強制執行法第15條前段定有明文。可知，須第三人就執行標
    的物有足以排除強制執行之權利者，始得提起第三人異議之
    訴。而所謂就執行標的物有足以排除強制執行之權利者，係
    指對於執行標的物有所有權、典權、留置權、質權存在情形
    之一者而言（最高法院44年度台上字第721 號、68年度台上
    字第3190號、85年度台上字第2020號判決意旨參照）。
  ⒉經查：系爭質權之設定，尚未生效，縱認生效，對被告亦不
    生效力，已如前述；從而，原告主張以其對系爭工程款債權
    享有系爭質權，乃對系爭執行事件、系爭併案執行事件之執
    行標的物有足以排除強制執行之權利，尚非可採。  ㈥
四、綜上所述，原告依強制執行法第15條規定提起本件訴訟，請
     求將系爭執行事件、系爭併案執行事件就系爭工程款債權
    所為強制執行程序予以撤銷，為無理由，應予駁回。
五、本件事證已臻明確，兩造其餘攻擊防禦方法暨舉證，經審酌
    後認與判決結果不生影響，爰不一一論述，併此敘明。
六、訴訟費用負擔之依據：民事訴訟法第78條。
中　　華　　民　　國　 110　　年　　9　　月　　15 　　日
                  民事第二庭審判長法　官　徐奇川
                                  法  官  鄭順福
                                  法　官　葉峻石
以上正本係照原本作成。
如對本判決上訴，須於判決送達後20日內向本院提出上訴狀。如
委任律師提起上訴者，應一併繳納上訴審裁判費。
中　　華　　民　　國　 110　　年　　9　　月　　15 　　日
                               書記官  沈柏樺